臺灣臺中地方法院刑事判決
110年度交易字第1087號
公  訴  人  臺灣臺中地方檢察署檢察官
被      告  許主宜



上列被告因過失傷害案件，經檢察官提起公訴（110年度偵字第2
3136號），本院判決如下：
    主    文
許主宜犯過失傷害罪，處有期徒刑陸月，如易科罰金，以新臺幣
壹仟元折算壹日。
    犯罪事實
一、許主宜於民國109年10月27日中午12時25分許，騎乘車牌號
    碼000-0000號普通重型機車沿臺中市北屯區中清路2段慢車
    道由北往南方向行駛，於行經中清路2段1128巷與經貿五路
　　設有機慢車兩段左轉標誌及左轉待轉區線之交岔路口時，欲
    左轉往中清路2段1128巷方向行駛，本應注意機車行駛至上
    開交岔路口，其轉彎，應依標誌或標線之規定行駛，而機慢
    車兩段左轉標誌，用以告示左轉機車駕駛人應遵照號誌指示
    ，以兩段方式完成左轉，不得逕行左轉，而依當時天候晴、
    日間自然光線，柏油路面乾燥、無缺陷及無障礙物，視距良
    好等情形，並無不能注意之情事，竟疏未依兩段方式左轉，
    逕沿該慢車道貿然進入上開路口驟然左轉彎，適其左後方同
    向有林玉祺騎乘車牌號碼000-0000號普通重型機車，沿中清
    路2段外側快車道直行駛至上開路口處，林玉祺見狀閃避不
    及，所騎上開機車車頭與許主宜騎乘之前開機車左後車身發
    生碰撞，瞬間人車倒地，林玉祺因而受有左膝脛骨粉碎性骨
    折、後十字韌帶斷裂及肢體多處擦挫傷等傷害。許主宜於肇
    事後，未經有偵查犯罪職權之機關或公務員發覺前，即於警
    員據報前往現場處理時在場，當場向警員承認為肇事人而願
    接受裁判。
二、案經林玉祺訴由臺灣臺中地方檢察署檢察官偵查起訴。
    理    由
一、證據能力之說明:
(一)按被告以外之人於審判外之言詞或書面陳述，除法律有規定
    者外，不得作為證據；又被告以外之人於審判外之陳述，雖
    不符刑事訴訟法第159條之1至第159條之4之規定，而經當事
    人於審判程序同意作為證據，法院審酌該言詞陳述或書面陳
    述作成時之情況，認為適當者，亦得為證據；當事人、代理
    人或辯護人於法院調查證據時，知有第159條第1項不得為證
    據之情形，而未於言詞辯論終結前聲明異議者，視為有前項
    之同意，刑事訴訟法第159條第1項及第159條之5分別定有明
    文。查本案以下所引用被告以外之人於審判外之言詞或書面
    陳述，檢察官及被告許主宜迄於言詞辯論終結前，均未聲明
    異議，本院審酌相關言詞或書面陳述作成時之情況，核無違
    法取證或其他瑕疵，認為以之作為證據為適當，依刑事訴訟
    法第159條之5之規定，均具有證據能力。
(二)本案以下引用之非供述證據，均與本案待證事實具有關聯性
    ，檢察官、被告及辯護人皆不爭執其證據能力，且無證據證
    明有何偽造、變造或公務員違法取得之情事，復經本院依法
    踐行調查證據程序，自應認均有證據能力。
二、認定犯罪事實所憑之證據及理由:
(一)訊據被告對其於109年10月27日中午12時25分許，騎乘車牌
    號碼000-0000號普通重型機車沿臺中市北屯區中清路2段慢
    車道由北往南方向行駛，於行經中清路2段1128巷與經貿五
    路設有機慢車兩段左轉標誌及左轉待轉區線之交岔路口時，
    欲左轉往中清路2段1128巷方向行駛，而與告訴人林玉祺所
    騎上揭機車發生碰撞，告訴人因而受有前揭傷害之事實，坦
    白承認，惟矢口否認有何過失傷害之犯行，辯稱:我否認有
    過失，當時是告訴人來撞我的云云。經查:
 1、告訴人於上開時、地，騎乘車牌號碼000-0000號普通重型機
    車直行駛至上開交岔路口時，因被告沿慢車道貿然進入上開
    路口驟然左轉彎，致伊閃避不及，所騎上開機車車頭與被告
    騎乘之前開機車左後車身發生碰撞，伊因而受有左膝脛骨粉
    碎性骨折、後十字韌帶斷裂及肢體多處擦挫傷等傷害之事實
    ，業據告訴人於警詢、偵查中指訴綦詳，並有臺中市政府警
    察局第五分局道路交通事故現場圖、調查報告表㈠、㈡、車禍
    現場照片(發查卷第33-49頁)、民眾行車紀錄器影片擷圖(發
    查卷第51-55頁)、臺中市政府警察局道路交通事故談話紀錄
    表(發查卷第57-63頁)、補充資料表(發查卷第69頁)、中國
    醫藥大學附設醫院診斷證明書(他卷第31頁)、中國醫藥大學
    附設醫院110年6月17日院醫事字第1100008266號函(他卷第3
    5頁)附卷可稽。被告騎乘機車與告訴人騎乘之機車於上開交
    岔路口發生本案車禍，致告訴人受有上開傷勢等事實，堪以
    認定。
 2、按駕駛人駕駛汽車，應遵守道路交通標誌、標線、號誌之指
    示；機車行駛至交岔路口，其轉彎，應依標誌或標線之規定
    行駛；機慢車兩段左轉標誌，用以告示左轉機車駕駛人應遵
    照號誌指示，在號誌顯示允許直行時，先行駛至右前方路口
    之左轉待轉區，等待左轉，俟該方向號誌顯示允許直行後，
    再行續駛，以兩段方式完成左轉，道路交通安全規則第90條
    第1項前段、第99條第2項前段及道路交通標誌標線號誌設置
    規則第65條第1項分別定有明文。觀諸卷附現場照片，被告
    所行駛之機慢車道，於本案事故路口處，明顯設有機慢車兩
    段左轉標誌（發查卷第33、37頁），機車駕駛人駛至該路口
    時，自應依前揭規定以兩段方式完成左轉。而被告於警詢自
    承考領普通重型機車之駕駛執照（發查卷第13頁），本應對
    上開行車安全及道路交通標誌等規則知之甚詳，而依卷附道
    路交通事故調查報告表㈠所示，本案車禍發生當時日間自然
    光線、柏油路面乾燥、無缺陷、無障礙物、視距良好之情形
    下，足認被告並無不能注意之情事，其竟疏未注意依兩段方
    式左轉，逕沿該慢車道貿然進入上開路口驟然左轉彎，致左
    後方同向直行於外側快車道之告訴人見狀閃避不及，二車因
    而發生碰撞，致告訴人受有前揭傷害，足認被告對於本件車
    禍事故之發生確有過失，且與告訴人所受傷害間，具有相當
    因果關係，亦堪認定。
 3、又本案交通事故經送請臺中市車輛行車事故鑑定委員會鑑定
    結果，依民眾提供之案外車行車紀錄器影像，其畫面時間12
    時24分20秒，告訴人騎乘機車沿中清路2段外側快車道行駛
    ，中清路2段號誌為圓形綠燈，畫面時間12時24分23秒，被
    告騎乘機車沿中清路2段慢車道行駛，畫面時間12時24分25
    秒被告機車左轉彎行駛，畫面時間12時24分27秒，兩車發生
    碰撞，畫面時間12時24分28秒，被告與告訴人皆人車倒地，
    因認被告駕駛普通重型機車，行至設有行車管制號誌交岔路
    口，違反標誌（機慢車兩段式左轉）管制逕沿慢車道進入路
    口驟然左轉彎撞及中線車道直行車，為肇事主因，告訴人駕
    駛普通重型機車則無肇事因素，此有臺中市車輛行車事故鑑
    定委員會中市車鑑0000000案鑑定意見書在卷可憑(附本院卷
    內)，亦與本院為相同之認定，足證被告就本件車禍事故之
    發生確有過失無疑。被告上開所辯空言否認過失云云，顯不
    足採信。
(二)綜上所述，事證明確，被告上開過失傷害之犯行，洵堪認定
    ，應予依法論科。
三、論罪科刑:
(一)核被告所為，係犯刑法第284條前段之過失傷害罪。
(二)又被告於肇事後，未經有偵查犯罪職權之機關或公務員發覺
    前，即於警員據報前往現場處理時在場，當場向警員承認為
    肇事人而願接受裁判，有臺中市政府警察局道路交通事故肇
    事人自首情形紀錄表1紙附卷可佐（發查卷第67頁），雖係
    對本案未發覺之罪自首而受裁判，惟按刑法第62條前段採得
    減主義，對於不同動機之自首者，委由法院依個案具體情況
    決定是否減輕其刑，避免因情勢所迫而不得不自首者；或因
    預期邀獲必減之寬典，而恃以犯罪者；與因真誠悔悟而自首
    者，不予區別其自首動機，均一律必減其刑，而有失公平。
    查被告於偵查中即改稱:我還沒有轉彎，告訴人就撞到我了
    ，我是被告訴人撞的，我都沒有向告訴人請求，反而是告訴
    人跟我請求，警察的筆錄有寫錯等語(他卷第28頁)，復於本
    院審理時仍矢口否認有何過失，並指責是告訴人來撞他的云
    云，難認被告有真誠悔悟而自首之情，況交通車禍案件，肇
    事者於事故發生後致人死傷逕行逃逸，尤需擔負肇事逃逸罪
    之刑責，被告於事故發生後本有停留於現場照護告訴人之義
    務，其僅係遵守上開義務，且於司法警察到場後，就明顯極
    易調查之事項即其與告訴人發生碰撞事實向司法警察陳明，
    尚難認符合自首後得減刑之立法意旨，本院乃認不宜依刑法
    第62條前段規定減輕其刑。 
(三)爰審酌被告駕駛普通重型機車，疏未遵守前揭行車規則及交
    通標誌，未依規定以兩段方式完成左轉，貿然駛入上開路口
    驟然左轉彎，因而肇事，致告訴人受有左膝脛骨粉碎性骨折
    、後十字韌帶斷裂及肢體多處擦挫傷等傷勢，告訴人並經醫
    師囑言於出院後建議休養3個月及需人照護2個月，及其所受
    傷害，雖未達刑法所述肢嚴重毀敗機能，但未來仍有關節退
    化之虞，有中國醫藥大學附設醫院診斷證明書(他卷第31頁)
    、中國醫藥大學附設醫院110年6月17日院醫事字第11000082
    66號函(他卷第35頁)附卷可憑，足認其傷勢程度具有一定之
    嚴重性，被告應負肇事之全部過失責任，犯後猶飾詞卸責，
    毫無賠償告訴人之誠意，告訴人僅向財團法人汽車交通事故
    特別補償基金領取補償金新臺幣9萬餘元，業據告訴人供明
    在卷，及被告之智識程度、家庭經濟狀況等一切情狀，量處
    如主文所示之刑，並諭知易科罰金之折算標準，以資懲儆。
據上論斷，應依刑事訴訟法第299條第1項前段，刑法第284條前
段、第41條第1項前段，刑法施行法第1條之1第1項，判決如主文
。
本案經檢察官李毓珮提起公訴，檢察官陳永豐到庭執行職務。
中    華    民    國  110    年    12   月    13    日
                  刑事第七庭    法  官  丁智慧
以上正本證明與原本無異。
如不服本判決應於收受判決後20日內向本院提出上訴書狀，並應
敘述具體理由；其未敘述上訴理由者，應於上訴期間屆滿後20日
內向本院補提理由書（均須按他造當事人之人數附繕本）「切勿
逕送上級法院」。
告訴人或被害人如不服判決，應備理由具狀向檢察官請求上訴，
上訴期間之計算，以檢察官收受判決正本之日起算。
                                書記官  資念婷
中    華    民    國  110    年    12   月    13    日
附錄本案論罪科刑法條全文:
刑法第284條前段
因過失傷害人者，處1年以下有期徒刑、拘役或10萬元以下罰金
。